臺北高等行政法院判決
　　　　　　　　　　　　　　　　　　 96年度訴字第01758號
　　　　　　　　　　　　　　　.
原　　　告　甲○○
被　　　告　臺北縣政府
代　表　人　乙○○（縣長）
訴訟代理人　丙○○○
上列當事人間因菸酒管理法事件，原告不服財政部中華民國96年
5 月10日台財訴字第09613508800 號訴願決定（案號：第000000
00號），提起行政訴訟，本院判決如下：
　　主  文
原告之訴駁回。
訴訟費用由原告負擔。
　　事  實
一、事實概要：原告未經主管機關許可產製私酒，於民國（下同
    ）96年2 月5 日經被告菸酒聯合查緝小組（下稱菸酒查緝小
    組）人員會同臺北縣政府警察局樹林分局（下稱樹林分局）
    員警，在台北縣樹林市○○街○ 段106 號當場查獲私釀米酒
    成品125 公升。嗣被告抽取該酒類樣品送經臺灣菸酒股份有
    限公司（下稱臺灣菸酒公司）酒研究所化驗結果，酒精度為
    30% ，已屬菸酒管理法第4 條第1 項所定之酒，乃依菸酒管
    理法第46條、第58條規定，處原告新臺幣（下同）10萬元罰
    鍰並沒入私釀米酒成品125 公升。原告不服，提起訴願遭決
    定駁回，遂提起行政訴訟。
二、兩造聲明：
　(一)原告聲明：
    1.訴願決定及原處分均撤銷。
    2.訴訟費用由被告負擔。
　(二)被告聲明：
    1.駁回原告之訴。
    2.訴訟費用由原告負擔。
三、兩造之爭點：被告以原告未經主管機關許可產製私酒125 公
                升，處原告10萬元罰鍰並沒入該私釀米酒成品
                ，有無違誤？
　(一)原告主張之理由：
    1.查獲當日被告菸酒查緝小組並未使用符合度量衡之容器檢
      測實際數量，僅以當場之大型不鏽鋼容器內裝酒液其高度
      及周長逕予換算，亦未臚列其所援依之計算式，即謂量計
      換算取得容量為107 公升，原告無從得知其數量。
    2.原告所製酒品係放置於1 樓住處，被告菸酒查緝小組並未
      出示有關搜查證件，且2 樓及3 樓屬私人臥室竟列入搜查
      範圍，顯有過當。
    3.原告所製米酒僅供自用，並無販售行為，原告年事已高，
      並無經濟能力，被告裁處10萬元罰鍰，原告實難以負擔，
      應按行政罰法第18條之規定，酌減原裁處罰鍰。
　(二)被告主張之理由：
    依菸酒管理法第38條第1 項規定：「主管機關對於菸酒業者
    依本法規定相關事項，應派員抽檢。必要時得要求業者提供
    帳簿、文據及其他必要之資料，並得取樣檢驗，受檢者不得
    拒絕、規避或妨礙。但取樣數量以足供檢驗之用者為限。」
    查原告產製私酒，96年2 月5 日為被告菸酒查緝小組人員會
    同樹林分局員警查獲時，現場已先行出示公文及識別證經當
    事人同意始進入該宅進行菸酒查緝。查獲當場有塑膠桶裝米
    酒成品18公升1 瓶及大型不鏽鋼容器1 只內裝酒液高度28公
    分、周長219 公分，因原告不願將該液悉數倒出過磅，故被
    告承辦人即依前開量計換算取得內容量為107 公升，計125
    公升，原告當場無異議，於查獲違法嫌疑菸酒案件現場處理
    紀錄表、業者訪談紀錄表內簽名、加捺指印具結在案。原告
    未經許可產製私酒，查獲時該米酒成品之樣品經臺灣菸酒公
    司酒研究所96年2 月27日所簽發第96036 號化驗報告書化驗
    結果酒精度為30% ，已屬菸酒管理法第4 條第1 項所定之酒
    ，違反菸酒管理法第46條第1 項及財政部93年7 月1 日台財
    庫字第09303509840 號公告：「產製私菸、私酒未逾一定數
    量且供自用者，不罰。所稱『一定數量』如下：‧‧‧二、
    產製私酒之成品及半成品合計每戶100 公升。」復按原告現
    場陳訴略以：「‧‧‧沒有販賣，現場之酒同意當場加鹽銷
    毀‧‧‧」有原告簽名並加捺指印之查獲違法嫌疑菸酒案件
    現場處理紀錄表、業者訪談紀錄表、查緝照片6 紙及臺灣菸
    酒公司酒研究所96年2 月27日所簽發第96036 號化驗報告書
    ，原告違法事證具體明確，原告產製私酒業已超逾限制範圍
    ，被告依法處分並無違誤。
　　理  由
一、按「本法所稱酒，指含酒精成分以容量計算超過0.5%之飲料
    、其他可供製造或調製上項飲料之未變性酒精及其他製品。
    ．．．」「本法所稱私菸、私酒，指未經許可產製或輸入之
    菸酒。」「產製私菸、私酒者，處新臺幣10萬元以上100 萬
    元以下罰鍰。但查獲物查獲時現值超過新臺幣100 萬元者，
    處查獲物查獲時現值1 倍以上5 倍以下罰鍰。產製私菸、私
    酒未逾一定數量且供自用者，不罰。前項所稱之一定數量，
    由中央主管機關公告之。．．．」「依本法查獲之私菸、私
    酒、劣菸、劣酒與供產製私菸、私酒之原料、器具及酒類容
    器，沒收或沒入之。」為菸酒管理法第4 條第1 項、第6 條
    、第46條及第58條所明定。又「主旨：公告產製私菸及私酒
    供自用不罰之數量限制。．．．產製私菸、私酒未逾一定數
    量且供自用者，不罰。所稱『一定數量』如下：一、產製私
    菸之成品及半成品合計每戶5 公斤。二、產製私酒之成品及
    半成品合計每戶100 公升。」亦經財政部93年7 月1 日台財
    庫字第09303509840 號令公告在案。
二、原告未經主管機關許可產製私酒，於96年2 月5 日經被告菸
    酒查緝小組人員會同樹林分局員警，在台北縣樹林市○○街
    ○ 段106 號當場查獲私釀米酒成品125 公升；經被告抽取該
    酒類樣品送經臺灣菸酒公司酒研究所化驗結果，酒精度為30
    % 之事實，被告查獲違法嫌疑菸酒案件現場處理紀錄表、現
    場照片、原告之訪談紀錄及臺灣菸酒公司酒研究所96年2 月
    27日第96036 號化驗報告等件影本在原處分卷可稽，堪認為
    真實。原告就其未經許可產製私酒，於前開時地被當場查獲
    一節亦無爭執，雖主張菸酒查緝小組當場僅以大型不鏽鋼容
    器內裝酒液之高度及周長逕予換算容量為107 公升，原告無
    從得知其數量云云。惟查：
  (一)被告菸酒查緝小組人員於現場查獲有塑膠桶裝米酒成品18公
    升1 瓶及大型不鏽鋼容器1 只內裝酒液高度28公分、周長21
    9 公分，因原告不願將該液悉數倒出過磅，故查緝人員即依
    前開量計換算取得內容量為107 公升，計125 公升，已當場
    告知原告並無異議，業據被告陳明在卷。衡以原告經查獲違
    規產製私酒，就查緝人員所為有關涉及其自身利害之事項，
    顯無坐視旁觀之理；且查緝人員業將查得私酒數量125 公升
    記載於查獲違法嫌疑菸酒案件現場處理紀錄表，並經原告當
    場簽名捺指印；原告亦自承查獲現場裝酒之大型不鏽鋼容器
    容量逾300 公升（見本院96年8 月7 日準備程序筆錄），足
    認原告當場已知查獲之數量為125 公升並無異議，被告認定
    原告產製私酒之數量為125 公升，並非無據。
  (二)原告未經許可自行產製酒精度為30% 之酒液，無論為自用或
    販賣，均屬菸酒管理法所定之私酒而違反該法之規定，且其
    數量已逾財政部公告產製私酒供自用不罰之數量限制，被告
    依法予以沒入，並處以法定最低罰鍰10萬元，揆諸首開規定
    ，並無不合，要無酌減罰鍰可言。
三、綜上所述，原告主張均無可採。從而原處分及訴願決定均無
    違誤，原告徒執前詞訴請撤銷，為無理由，應予駁回。
四、兩造其餘陳述於判決結果不生影響，無庸一一論列，併予敘
    明。
據上論結，本件原告之訴為無理由，爰依行政訴訟法第98條第1
項前段，判決如主文。
中　　華　　民　　國　　96　　年　 　9　　月　 20  　 日
                         第三庭審判長法  官　姜  素  娥
                                     法  官　曹  瑞  卿
                                     法  官　楊  莉  莉
上為正本係照原本作成。
如不服本判決，應於送達後20日內，向本院提出上訴狀並表明上
訴理由，如於本判決宣示後送達前提起上訴者，應於判決送達後
20日內補提上訴理由書（須按他造人數附繕本）。
中　　華　　民　　國　　96　　年　 　9　　月　 20  　 日
                                     書記官  林　俞　文
